最　高　行　政　法　院　判　決　　　　　　　　　　九十一年度判字第九四四號
　　再 審原 告　甲○○
　　再 審被 告　財政部臺灣省北區國稅局
　　代　表　人　林吉昌
右當事人間因綜合所得稅事件，再審原告對於中華民國八十八年四月二十二日本院八
十八年度判字第一三九二號判決，提起再審之訴。本院判決如左：
　　主  文
再審之訴駁回。
再審訴訟費用由再審原告負擔。
　  事  實
緣再審原告民國八十一年度綜合所得稅結算申報，再審被告以其漏報取自國防部中山
科學研究院（下稱中科院）之薪資所得計新臺幣（下同）二七六、一一四元，乃核定
補徵稅額一六、五六七元。再審原告不服，提起訴願、再訴願，均遭決定駁回，提起
行政訴訟，復經本院八十八年度判字第一三九二號判決（下稱原判決）駁回，遂以原
判決有修正前行政訴訟法第二十八條第一款之再審事由，提起再審之訴。茲摘敘兩造
訴辯意旨如次：
再審原告起訴意旨及補充理由略謂：一、鈞院對於同一法律條文之詮釋於法有違：人
民固然有納稅之義務，但必須以法律定之，以杜徵、納雙方之爭議，減少人民的痛苦
感，是謂「租稅法定主義」；人民為「權利主體」並非「權利客體」，是與國家行政
權站在平等地位上的，這是先進法治國家行政法的圭臬，不可替代的主流思想。在傳
統的威權政治文化裏，卻呈現行政法不完備，或是過度保護行政機關的現象，作出「
不教而誅」的錯誤判決。姑不論新的行政程序法，已規範未來行政機關不論是制定行
政命令或作成行政處分，都必須尊重人民的參與權。法律規定行政機關頒布行政命令
或作成行政處分前，必須讓人民調閱相關文件，表達意見甚至召開公聽會，必要時還
要舉行言詞辯論的法制，何時公布實施﹖即現今之中央法規標準法都已略具此一法治
思想之雛形，且其為規範憲法與法、法與法之間、法與命令之間之關係已甚為完備，
可謂僅次於憲法的法中之法，是以其第一條規定「中央法規之制定、施行、適用、修
正及廢止，除憲法規定外，依本法之規定。」今再審原告援引其中規定，為自身之權
利之保障而興訟，乃是天經地義之事。依該法第十六條規定「法規對其他法規所規定
之同一事項而為特別規定者，應優先適用之。其他法規修正後，仍應優先適用。」（
特別法優於普通法之原則），第十七條「法規對某一事項規定適用或準用其他規定之
規定者，其他法規修正後，適用或準用修正後之法規。」（法規修正後之適用或準用
），第十八條「各機關受理人民聲請許可案件適用法規時，除依其性質應適用行為時
之法規外，如在處理程序終結前，據以准許之法規有變更者，適用新法規，但舊法規
有利於當事人而新法規未廢除或禁止所聲請之事項者，適用舊法規。」（從新從優原
則）等法規相互關係之規範，以無可置疑的主張：「所得稅法第九十四條第一項扣繳
義務人於扣繳稅款時，應隨時通知納稅義務人，並依本法第九十二條之規定，填具憑
單發給納稅義務人，如原扣稅額與稽徵機關核定稅額不符時，扣繳義務人於繳納稅款
後，應將溢扣之稅款退還納稅義務人；不足之數由扣繳義務人補繳，但扣繳義務人得
向納稅義務人追償之」，所得稅法第八十九條第二項「扣繳義務人未履行扣繳義務責
任，而有行蹤不明或其他情事，致無從追究者，稽徵機關得逕向納稅義務人徵收之」
的規定，為最有利於納稅義務人，其中尤以「致無從追究者」為最具關鍵之字眼，蓋
中科院為國家機關，非無從追究者也，容稍後辯正。復查鈞院六十八判字第七六七號
判決：「．．．事業給付利息時，應依規定扣取稅款，如未扣稅款者，應責令其賠繳
。」六十九年度判字第五號判決要旨：「．．．營利事業登記所記載之負責人，對於
薪資、租金及利息之所得稅，未依法扣繳，被查覺後，復未於期限內提出申辯，稽徵
機關應責令其賠繳未依法扣繳之所得稅款。」七十年度判字第三九九號判決要旨：「
．．．舞廳支付舞女之鐘點費，如涉嫌短扣稅款者，應責令舞廳負責人賠繳。」七十
四年度判字第一五三七號判決要旨：「．．．利息所得稅扣繳義務人，未依規定扣繳
稅款者，應負補繳稅款之責。」等判決例子，皆可見鈞院以往對民間事業主以所得稅
法第九十四條第一項嚴懲的立場，何以換到行政院、國防部、中科院等官方老板時，
骨氣就沒有了﹖難道這些舞女、民間企業的員工及利息所得不是納稅義務人，且更有
特權可以變更納稅人納稅義務順位呢﹖亦明顯違反行政法上「禁反言」之原則。如果
民間企業主群起效尤，舉中科院（事業主為國家，而非中科院院長或主辦會計）未履
行扣繳義務人之義務卻可以免責之事由，同樣不履行扣繳義務，則稅制另一種崩盤的
責任，不是賭氣呈一時之快之判決者所能承擔。由以上例證，再審原告嚴正的主張以
憲法第七條：「中華民國人民，無分男女、宗教、種族、階級、黨派，在法律上一律
平等。」之平等原則及所得稅法第九十四條第一項、第八十九條第二項之規定為符合
稅捐稽徵法第四十八條之三「．．．適用最有利納稅義務人之法律」之從新從優原則
。二、請維護法律之「程序正義」：「程序正義」是行政法的一項重要原則。中科院
於五十五年成立時，就已有「品位加給、技術津貼」之給與，直至六十八年，由中科
院員工具名檢舉未依法納稅，財政部函請國防部查明給付性質，已經歷十三個寒暑；
且國防部更以基於業務機密之理由無從提供為證。況財政部雖擬具處理辦法，報奉行
政院函準予備查，並於同年十一月三十日以台財稅三八五○一號函復國防部徵免原則
，唯行政院、國防部、中科院基於國防武器自主研發政策需要，並未示知員工知悉。
且財政部雖發文給國防部後，歷經十四載（六十九年至八十二年），卻無進一步具體
作為，實在難於令人相信，唯一合理的解釋，就是配合國防部武器自主研發的政策，
而不作為。又財政部稅制委員會復以七十九年、八十三年、八十七年所編印各版新舊
所得稅彙編中，分別以七十九年十月十八日台財稅第七九○七一四三三四號函、八十
三年八月三十一日台財稅第八三一六○七六六一號函、八十七年九月二十一日台財稅
第八七一九六五三六六號函再三向人民宣示，凡未編入該年度版之「本部及各權責機
關所對外發布舊函示，非經其重行核定，一律不再援引適用」，經遍查其七十九年、
八十三年、八十七年度版之所得稅法令彙編中皆未列入財政部六十八台財稅三八五○
一號函及行政院台八十四財三七○○七號函，依上開各年度版所得稅法令彙編首揭各
函示之意旨，應為無效之函示，必經各權責機關重新核定後，始重新生效。更可證其
為配合國防武器自主研發政策而採的相對措施。行政院院會及各權責機關內部之協調
、會議之意見，除非對外正式發布，否則人民無從知悉，是以國防部、財政部、基於
國防武器自主研發政策之需要，秘而不宣六十八台財稅三八五○一號函，人民自無義
務受其拘束。且中央法規標準法第七條：「各機關依其法定職權或基於法律授權訂定
之命令，應視其性質分別下達或發布，並即送立法院。」明白規定上述台財三八五○
一號及行政院台八十四財三七○○七號函，應送立法院備查。顯然行政機關未送立法
院備查，便宜行事之心態，更不合行政法「程序正義」之原則，故依前開各年度版之
所得稅法令彙編首揭各函示之意旨，行政院及財政部如欲起課中科院非軍職員工品位
加給或技術津貼之稅賦，必須立刻重新函示，方能起課，否則政府即難脫「不教而誅
」之千古罵名，人民亦將抗爭不斷，陷入混亂不安之局面，合該陳明。三、中科院非
軍職員工補稅事件，明顯牴觸憲法：中科院是根據動員戡亂臨時條款第四條戡亂時期
本憲政體制授權總統得設置動員戡亂機構，決定動員戡亂有關大政方針及第五條總統
為適應動員戡亂需要，得調整中央政府之行政機構、人事機構及其組織所授予總統之
權力，而由蔣介石總統創立的。歷任行政院長亦皆依據憲法第一百六十六條「國家應
獎勵科學之發明與創造．．．」及第一百六十七條「國家對於左列事業或個人，予于
獎勵或補助．．．三、於學術或技術有發明者．．．」為法源，核予中科院非軍職員
工部分所得（即品位加給、技術津貼）免徵所得稅之租稅優惠，苟非有此法源依據，
否則中科院非軍職員工歷經二十五載（從民國五十五年起以迄民國八十三年止）漫長
歲月「品位加給、技術津貼」皆未依法扣稅，則歷任行政院長、財政部長、國防部長
皆難逃包庇縱容犯罪之事實，而中科院非軍職員工依所得稅法第八十九條第二項之「
．．．致無從追究．．．」之規定，及刑法第十三條「行為人對於構成犯罪之事實，
明知並使其有意發生者為故意。行為人對於構成犯罪事實，預見其發生而其發生並不
違背其本意者以故意論。」等刑法規定，要求追究歷任行政院長、財政部長、國防部
長之教唆刑責，更振振有辭了。雖然憲法第十九條明定人民有納稅之義務，歷任行政
院長、財政部長、國防部長亦必皆考量過，將給予中科院非軍職員工之薪資，分為本
薪、及品位加給、技術津貼兩大部分，而本薪部分依法扣稅，使其合乎憲法第十九條
人民有納稅之義務之規定，至於品位加給、技術津貼部分則依憲法第一百六十六條及
第一百六十七條之獎勵原則，予以免稅獎勵，此種處置堪稱允當。所以中科院非軍職
員工品位加給、技術津貼之免稅實體，雖未明載入所得稅法第四條所列舉諸免稅事由
中，但條列式之事項，難免掛一漏萬之誤，要之憲法本文第一百六十六條、第一百六
十七條及增修條文第十條基本國策皆強調「國家應獎勵科學技術發展及投資，促進產
業升級．．．」已明示保障科學研究者應予獎勵，實無劃蛇添足之必要。況且「人腦
更為研發之動力」，實較企業投資者更應以獎勵，蓋光有資金，卻無可用之人腦，促
進產業升級不過是一場空談吧。又查憲法二十二條「凡人民之其他自由及權利，不妨
害社會秩序，公共利益者，均受憲法保障。」第二十三條「以上所列舉之自由權利，
除為防止妨礙他人自由，避免緊急危難，維持社會秩序或增進公共利益所必要者外，
不得以法律限制之。」又十分明白的界定，人民之其他自由及權利均受憲法之保障，
蓋中科院非軍職員工受歷任行政院長、國防部長之託，執行國家暨定的國防武器自主
研發政策，先後完成IDF 戰鬥機、雄峰飛彈、天劍一型、二型飛彈、天劍二型陸射型
飛彈（取代向美採購之刺針飛彈即省下數億美金之經費）等等可公布或不可公布之科
技，顯然都是增進公共利益（外購科技或武器，都較以往有利），維持社會秩序（兩
岸軍力不致失衡太多，導致對岸軍事冒險），保護他人（非妨礙他人）自由，避免緊
急危難（兩岸軍力不致失衡太多，導致對岸軍事冒險）之事業功蹟，因之而獲得主政
者之租稅獎勵優惠權利，是合乎憲法第二十三條「．．．不得以法律限制之。」的保
障。倘若鈞院不作如是觀，則歷任行政院長、國防部長將難逃包庇縱容逃漏稅之責，
而國防武器自主研發之政策則為禍國殃民之國策。四、人民為執行基本國策，且合乎
憲法第二十三條之要件所獲得的權利．．．自不得以法律限制之：綜合上述，歷任行
政院長、財政部長、國防部長基於憲法第一百六十六條及第一百六十七條及憲法增修
條文國家應獎勵科學研究與發明的基本國策，核予中科院非軍職員工之本薪為應稅所
得，使合於憲法第十九條：「人民有依法律納稅之義務」，而將「品位加給、技術津
貼」以合以基本國策及憲法第二十二條、第二十三條「人民之其他自由與權利．．．
」、「．．．不得以法律限制之」之保障要件如本文末段所揭示之理由，予於免稅獎
勵，納稅與免稅，並行不悖，實為允當，所以歷經四分之一世紀（二十五年）「品位
加給及技術津貼」皆為免稅所得，苟非有憲法明文保障，則歷任行政院長、財政部長
、國防部長皆難逃縱容包庇逃漏稅之責。而鈞院對於所得稅法第九十四條第一項及第
八十九條第二項之判決，竟然官民有別，可能引起民間扣繳義務人群起效尤，而致稅
制另一種崩盤，是不可不慎也；且其為稅法及中央法規標準法所明定為對納稅義務人
為最有利之規定，理應擇用之，以符「平等原則」、「禁反言原則」及「程序正義」
，維持憲法之尊嚴於不墜。為此，請依職權行言詞辯論並命中科院參加訴訟，將原判
決廢棄，並將原處分及一再訴願決定均撤銷等語。
再審被告答辯意旨略謂：一、經查中科院之預算雖分別依計畫編列人事費支應其員工
之各項給與，但實際上領受「科技品位加給」或「技術津貼」之非軍職人員，無論配
屬之單位或參與不同計畫，悉依該院所訂「科技人員品位加給支給標準表」、「技術
員薪給標準表」之等級，每月按職級定額領取「科技品位加給」或「技術津貼」。該
院與其聘僱人員之約定事項亦載明所指薪給，除實物代金及眷補費外，包括全部給與
，是以該院非軍職人員所領受之「科技品位加給」或「技術津貼」，核屬其因提供勞
務所取得之報酬，另再審被告於八十二年間曾派員前往該院現場瞭解結果，該院支付
非軍職人員之「科技品位加給」及「技術津貼」係採按月給付方式，是原核定以系爭
薪資所得（研究補助費或品位加給）二七六、一一四元，併課當年度綜合所得稅，核
定應補稅額一六、五六七元，要無不合，請予維持。又本件原核定發單補徵稅款，並
未逾前揭稅捐稽徵法第二十一條所定核課期間，所稱基於信賴利益不宜追溯補徵等節
，殊無足採。二、另再審原告訴稱依所得稅法第九十四條第一項規定，扣繳義務人即
中科院主辦會計有先行代納稅義務人之義務，再審被告直接向中科院非軍職員工追課
，有違該法定之程序正義乙節；惟按「凡有中華民國來源所得之個人，應就其中華民
國來源之所得，依本法規定，課徵綜合所得稅。」、「納稅義務人應於每年二月二十
日起至三月底止，填具結算申報書，向該管稽徵機關，申報其上一年度內構成綜合所
得總額．．．，以及有關減免、扣除之事實，並應依其全年應納稅額減除暫繳稅額及
尚未抵繳之扣繳稅額，計算其應納之結算稅額，於申報前自行繳納。．．．」分別為
所得稅法第二條及第七十一條第一項所明定。是本件再審原告既有前揭規定之應稅所
得，即應依法合併申報綜合所得稅，其未依規定合併申報，再審被告據以併課補徵，
要無不合，再審原告所訴，顯無理由，委無足採。三、至再審原告主張各節，前經鈞
院行政訴訟判決，業已詳為審酌論駁在案，並無適用法規錯誤之情形，再審原告仍執
前詞反覆訴求，殊難謂為有理由，又其以原判決「適用法規錯誤」之理由，提起再審
之訴，亦僅為再審原告對法律見解之歧異，要難符合行政訴訟法第二十八條第一款規
定之要件，是所訴核不足採。為此，請判決駁回再審原告之再審之訴等語。
    理  由
按對民國八十七年十月二十八日修正公布之行政訴訟法施行前已確定裁判之再審，其
再審事由，依新法（即修正之行政訴訟法）之規定，為行政訴訟法施行法第三條所明
定。次按行政訴訟當事人對本院之判決提起再審之訴，必須具有行政訴訟法第二百七
十三條第一項、第二項所列情形之一者，始得為之。行政訴訟法第二百七十三條第一
項第一款（相當於同法修正前第二十八條第一款）規定：「適用法規顯有錯誤者」，
係指原判決所適用之法規與該案應適用之現行法規相違背或與解釋、判例有所牴觸者
而言。至於法律上見解之歧異，再審原告對之縱有爭執，要難謂為適用法規顯有錯誤
，而據為再審之理由。原判決以：再審原告八十一年度綜合所得稅結算申報，其取自
中科院之薪資所得二七六、一一四元，未合併申報，再審被告乃核定應補徵稅額一六
、五六七元。經查，憲法第一百六十五條、第一百六十六條、第一百六十七條第三款
，係規定教育科學藝術工作者生活之保障等，與憲法第十九條規定人民有依法律納稅
之義務，兩者併行不悖。故除法律明定得免納稅義務者外，稅捐單位對之課徵各類稅
款，無違憲法第一百六十五條、第一百六十六條、第一百六十七條第三款、第一百七
十條及中央法規標準法第十一條規定。又行政法上所謂信賴保護原則，係在禁止新制
定或修正法規有溯及既往之效力。而所謂平等原則，係指相同之事件應為相同之處理
，不同之事件則應為不同之處理。本件中科院之預算雖分別依計畫編列人事費支應其
員工之各項給與，但實際上領受「品位加給」或「技術津貼」之非軍職人員，無論配
屬之單位參與不同計畫，每月按級定額領取科技品位加給或技術津貼。且該院與其聘
僱人員之約定事項亦載明所指薪給，除實物代金及眷補費外，包括全部給與，其非軍
職人員所領受之科技品位加給或技術津貼，核屬因提供勞務所取得之報酬，應無行為
時所得稅法第四條第八款免納所得稅規定之適用。況再審被告於八十二年間派員前往
該中科院瞭解結果，其支付非軍職人員之科技品位加給及技術津貼確係按月給付方式
，復經中科院八十一年十一月三日（八一）訓誠字第一六八七三號函致被告甚明，足
見中科院給付非軍職員工之品位加給及技術津貼之所得，核非免稅之薪資所得。再審
被告依法發單補徵稅款，未逾稅捐稽徵法第二十一條所定核課期間，於法並無不合。
次查，所得稅法第四條第八款立法意旨，固在獎勵研究等，但仍須合於該款規定要件
者，始能獲免稅獎勵。而上述所得稅法規定一直未變更，解釋該稅法之行政院及財政
部之函釋縱有變更，既未及於法規之制定或修正，則上開函釋之變更應追溯至首開稅
法頒布時生效適用，無行政法信賴保護原則之適用，且與中央法規標準法第五條、第
六條無違，亦無須依該法第七條送立法院。況財政部（六十八）台財稅第三八五○一
號函釋明白指出，凡依職級按月定額發給者，應屬研究人員之薪資所得，所得人應申
報課稅，並未就系爭依職級按月定額發給之所得為應予免稅之承諾，無信賴保護原則
之適用。再審被告八十二年四月十五日北區國稅三第八二○○七三○七號函僅係該局
對財政部之建議函，並非對外發布之有效函釋，不因該建議函而生信賴保護之問題。
行政院、財政部就中科院非軍職人員所領品位加給及技術津貼等函釋，均係對該類所
得是否合於所得稅法第四條第八條免稅條件為解釋，亦即對條文文義為闡明，應自法
規生效之日起有其適用，本院八十七年度判字第二○一九號判決亦認上開函釋為「解
釋」函，自法規生效日起適用，與行政院七十八年四月二十九日行政院台八十七規字
第一○九○號函並無不同。再審原告所引本院其他判決，與本案情形有間，且非判例
，尚無拘束本件效力。而有無扣繳憑單，扣繳義務人是否違反扣繳義務，於再審原告
之納稅義務並無影響。扣繳義務人未盡納稅義務時，稅捐稽徵機關固得依所得稅法第
九十五條第一項令扣繳義務人補繳，再由扣繳義務人向納稅義務人追償之。如扣繳義
務人有行蹤不明或其他情事致無從追究者，依同法第八十九條第二項規定，得逕向納
稅義務人徵收之。惟該二規定，並非禁止稽徵機關於結算申報繳稅期限屆滿後，亦不
得直接向納稅義務人徵收。又稅捐稽徵法第二十一條第一項第一款、第三款，係關於
稅捐核課期間之規定，與所得稅法第九十四條扣繳義務人未履行扣繳義務之處理及第
八十九條第二項扣繳稅款之追補規定事項不同，無中央法規標準法第十六條所定普通
法與特別法關係。再查中小學教師課後輔導等所得，與系爭所得，性質上並非相同之
事件，無違憲法第七條平等原則。又現役軍人之薪餉，依行為時所得稅法第四條第一
款規定，固免納所得稅，然再審原告非現役軍人，自無該款之適用。至軍事審判法第
三條第一款、第二款係指關於在軍事機關從事軍事工作之非軍職人員，因犯軍法而應
受軍法審判者，視同現役軍人。該規定有其特殊之立法目的，與再審原告應負公法上
納稅義務無關，不得執為系爭所得亦應免納所得稅之論據。所得稅法第九十五條之規
定，僅係為加強課稅資料之正確性，授予稽徵機關調查及督促扣繳義務人對於扣繳報
告之確實，尚不因稽徵機關未為調查或督促扣繳義務人，即認納稅義務人就其取得之
所得不負申報納稅之義務。再者，課稅與否應由稽徵機關依法認定，非可由事業團體
或機關自行認定，再審原告主張系爭所得既經發放單位認定為免稅，足堪信實云云，
應屬誤解，乃駁回再審原告前訴訟程序之訴。經核原判決所適用之法規，並無與該案
應適用之現行法規相違背，或與解釋判例有所牴觸之情形，自難謂原判決有再審事由
。再審原告以原判決有行政訴訟法第二百七十三條第一項第一款（即同法修正前第二
十八條第一款）再審事由，主張詳如事實欄所載。經查本件中科院之預算雖分別依計
畫編列人事費支應其員工之各項給與，但實際上領受「品位加給」或「技術津貼」之
非軍職人員，無論配屬之單位參與不同計畫，均依該院所訂「科技人員品位加給支給
標準表」、「技術員薪給標準表」之等級，每月按級定額領取科技品位加給或技術津
貼。且該院與其聘僱人員之約定事項亦載明所指薪給，除實物代金及眷補費外，包括
全部給與，其非軍職人員所領受之科技品位加給或技術津貼，核屬因提供勞務所取得
之報酬，應無行為時所得稅法第四條第八款免納所得稅規定之適用。況再審被告於八
十二年間派員前往該中科院瞭解結果，其支付非軍職人員之科技品位加給及技術津貼
確係按月給付方式，復依中科院八十一年十一月三日（八一）訓誠字第一六八七三號
函之說明，中科院給付非軍職員工之品位加給及技術津貼之所得，屬經常性給與，且
依職級按月定額支給，為提供勞務所取得之報酬，依行為時所得稅法第四條第八款但
書及第十四條第一項第三類之規定，核非屬免稅之所得。又所得稅法之規定自五十二
年制訂迄今一直未變更，則行政院及財政部之上開函釋見解，自應追溯至所得稅法頒
布時生效適用。復查憲法第一百六十五條、第一百六十六條、第一百六十七條固規定
國家應獎勵科學之發明及創造、保障科學工作者之生活，隨時提高其待遇，並予補助
；同法第二十二條、第二十三條亦規定人民之其他自由及權利，不妨害社會秩序公共
利益者，均受憲法之保障及人民之基本權，除為防止妨礙他人自由、避免緊急危難、
維持社會秩序或增進公共利益所必要者外，不得以法律限制之，但並未明定該待遇與
補助免稅，則是否免稅，則應依法律之規定。又財政部六十八年十一月三十日台財稅
第三八五○一號函對研究補助費應否納稅有原則性之釋示，而系爭「品位加給」或「
技術津貼」研究補助費依上開函釋，自應受行為時所得稅法第四條第八款但書規定之
限制。再審原告主張政府核予中科院非軍職人員之「品位加給、技術津貼」，係合於
租稅獎勵優惠權利，為免稅所得，自不得以法律限制之，否則，即有牴觸憲法之規定
云云，乃屬其個人一己之法律上見解，尚無可取。末查行為時所得稅法第九十四條、
第九十二條之規定，乃課以扣繳義務人有關扣繳義務之規定而非用以免除納稅義務人
之納稅義務，或變更納稅義務人之納稅義務順位。從而，再審原告既有繳納系爭所得
所得稅之義務，再審被告逕向再審原告補徵本件所得稅，尚無不合。且縱然再審被告
依同法第九十四條第一項及第八十九條第二項之規定，向扣繳義務人即中科院追繳其
未為扣繳之系爭稅款後，中科院依同法第九十四條第一項之規定，仍得向再審原告追
償，故對再審原告之納稅義務，並不因此而獲得減免。至行政程序法雖經總統於八十
八年二月三日公布，但該法第一百七十五條明定：「本法自中華民國九十年一月一日
施行。」本案發生於該法制定以前，依法律不溯既往原則，本件尚無程序違法問題，
更無違反「平等原則」、「禁反言原則」。綜上所述，再審原告之主張，無非係法律
上見解之歧異，核與首揭行政訴訟法第二百七十三條第一項第一款之規定不符，再審
原告據以提起再審之訴，顯無再審理由，應予駁回。又本件事實已臻明確，無行言詞
辯論及命中科院參加訴訟之必要，併此敘明。
據上論結，本件再審之訴為無理由，爰依行政訴訟法第二百七十八條第二項、第九十
八條第三項前段，判決如主文。
中　　華　　民　　國　　九十一　　　年　　　六　　　　月　　　十三　　　日
                    最 高 行 政 法 院  第 四 庭
                                審 判 長 法  官　　　廖　政　雄
                                         法  官　　　趙　永　康
                                         法  官　　　林　清　祥
                                         法  官　　　鍾　耀　光
                                         法  官　　　姜  仁  脩
右  正  本  證  明  與  原  本  無  異
　　　　　　　　　　　　　　　　　　　　 法院書記官　蘇  金  全
中　　華　　民　　國　　九十一　　　年　　　六　　　　月　　　十三　　　日
